臺灣士林地方法院刑事判決　　　　　　　 95年度易字第352號
公　訴　人　臺灣士林地方法院檢察署檢察官
被　　　告　甲○○
上列被告因竊佔案件，經檢察官聲請簡易判決處刑書（95年度偵
字第690 號），本院士林簡易庭認不宜以簡易判決處刑（945 度
士簡字第305 號），簽移本院刑事庭改以通常程序審理，並判決
如下：
    主  文
甲○○無罪。
    理  由
一聲請簡易判決處刑意旨略以：被告甲○○明知臺北市○○區○
  ○街臨56號（處刑書漏載「臨」，而書為56號）前地號臺北市
  大同區○○段○ ○段265-1 號上紅磚行人道及道路，係公有土
  地，並未經合法授權或同意使用，竟意圖為自己不法之利益，
  自民國94年8 月10日起至同年11月17日止，擅自長期佔用，在
  其上經營洗車場，以對不特定人清洗車輛、收取費用，佔用面
  積約達55平方公尺。嗣於94年8 月10日至同年11月17日間，經
  臺北市政府警察局以其違反道路交通管理處罰條例第82條第1
  項第3 款規定，開立6 張舉發違反道路交通管理事件通知單，
  遭警多次取締規勸，惟仍未予理會，迄今仍佔用中。因認被告
  涉犯刑法第320 條第2 項之竊佔罪嫌。
二按犯罪事實應依證據認定之，無證據不得認定其犯罪事實，又
  不能證明被告犯罪者，應諭知無罪判決，刑事訴訟法第154 條
  、第301 條第1 項分別定有明文。而刑事訴訟上證明之資料，
  無論為直接證據或間接證據，均須達於通常一般之人均不致有
  所懷疑，而得確信其真實之程度，始得據為有罪之認定，若其
  關於被告是否犯罪之證明未能達此程度，而有合理之懷疑存在
  ，致使無從形成有罪之確信，根據「罪證有疑，利於被告」之
  證據法則，即不得據為不利被告之認定，此有最高法院76年台
  上字第4986號判例可稽。次按刑法竊佔罪之成立，以行為人意
  圖為自己或第三人不法之利益，擅自占據他人之不動產，使歸
  自己或第三人支配，為構成要件，倘無擅自占據他人之不動產
  ，使歸自己或第三人支配，即難以該罪相繩。
三查公訴人認被告甲○○成立上開犯行，無非以被告於偵查中之
  自白、證人乙○○之證詞，及上開土地現場照片、現場採繪圖
  、上開土地登記謄本、地籍圖謄本、勸導書及臺北市政府警察
  局舉發違反道路交通管理事件通知單等為據。訊據被告於警詢
  固坦承於上揭時間，有利用伊住處臺北市○○區○○街臨56號
  前之地號臺北市○○區○○段1 小段265-1 號土地上之紅磚行
  人道及道路幫不特定人清洗車輛，以收取費用賺取生活費等情
  不諱，惟矢口否認有竊佔之犯行，辯稱：僅該處無人停車復有
  他人要洗車時，伊才會利用住處前之空地幫他人洗車，若有車
  停於該處，伊即不能幫他人洗車等語。
四經查：
  (一)座落於臺北市○○區○○段1 小段第265-1 號地號之土地為
    臺北市所有，由臺北市政府工務局養護工程處管理等情，有
    臺北市土地登記謄本在卷可參，而被告復自承：未經臺北市
    或臺北市政府工務局養護工程處授權使用上開土地等語，堪
    認上述土地為公有地，且被告無使用權源。
  (二)查據證人即被告養女吳淑芬（惟未辦理收養手續）之夫乙○
    ○於本院審理時證稱：被告在位於臺北市○○區○○街臨56
    號住處門前之紅磚行人道及道路（坐落在上揭地號）幫人洗
    車，在人行道處擺放水管、吸塵器、水桶、抹布及椅子等物
    ，上開物品晚上會收起來。在該處洗車，並不會將道路圍起
    來，如果他人要停車就停車，惟有他人停車在該處並要洗車
    ，方幫該人洗車等語，再查，該處於無客人停放洗車時，並
    無人以物品或其他方式佔用該地等情，有卷附警方在上開地
    點拍攝之照片可徵（見偵卷第40～46頁），而檢察官亦未舉
    證證明被告有阻止不洗車之自小客車停放在該處，堪認被告
    及證人乙○○所陳：並無將該處圍起來不讓他人使用，僅於
    有人停車在該地復欲洗車時，才利用該處幫他人洗車，若該
    處有他車要停，被告即無法在該處幫人洗車等語，與事實相
    符，足以採信。又依證人乙○○之證詞及上述採證照片可悉
    ，被告於白天，有將水管、吸塵器、水桶、抹布及椅子等物
    ，擺放在上開行人道上，惟其晚上即將上揭物品收起來，且
    觀卷附前述照片足徵水管、吸塵器、水桶、抹布及椅子等物
    ，體積甚小，佔地面積至微，重量又輕，為隨時可移動之物
    。由上諸情，足認被告並未以物品或其他方式圍住占用上述
    地點不讓他人使用，所置放在該處之水管、吸塵器、水桶、
    抹布及椅子等物，雖占用部分人行道，然仍無礙他人使用及
    通行該人行道，足悉被告雖有使用該處洗車，然並無占據該
    處，使歸自己支配之意及行為，依前述說明尚與刑法竊佔罪
    之構成要件有間。
五綜上，本案依公訴人所舉證據，僅能證明被告有使用上揭臺北
  市所有之土地幫人洗車之事實，然並無法證明被告有竊佔該不
  動產之犯意及犯行，此外亦查無其他積極之證據足認被告有檢
  察官所訴之犯行，揆諸上揭判例意旨，即應為被告無罪之諭知
  。
六被告經合法傳喚，無正當理由不到庭，本院認本件係應諭知無
  罪之案件，爰不待其陳述逕行判決。
七據上論斷，應依刑事訴訟法第452 條、第301 條第1 項、第
  306條 ，判決如主文。
八本案經檢察官林宏松到庭執行職務。
中　　華　　民　　國　　96　　年　　3 　　月　　6 　　日
                  刑事第四庭審判長法  官  杜惠錦
                                  法  官  朱瑞娟
                                  法  官  江翠萍
以上正本證明與原本無異。
如不服本判決，應於判決送達後10日內，向本院提出上訴狀。
                                  書記官  陳慧玲
中　　華　　民　　國　　96　　年　　3 　　月　　7 　　日
